臺灣高等法院民事裁定
110年度抗字第902號
抗  告  人  曾陳良妹
            曾舉政  
            曾舉國  
            曾碧英  
共同代理人  邱清銜律師
            游淑琄律師
相  對  人  姚勳忠  
上列當事人間定暫時狀態處分事件，對於中華民國110年6月7日
臺灣桃園地方法院110年度全字第36號裁定提起抗告，本院裁定
如下：
    主      文
抗告駁回。
抗告費用由抗告人負擔。 
    理      由
本件抗告人主張略以：抗告人曾陳良妹、曾舉政為坐落桃園市○
  ○區○○段0000號土地所有權人，抗告人曾舉國、曾碧英為同段0
  000地號土地所有權人，相對人為同段0000地號土地（下均逕
  稱地號）所有權人，上開0000、0000地號土地為袋地，於民國
  99年間與相對人之前手鍾正光就0000地號土地如附圖編號A部
  分（面積57平方公尺，路寬6公尺)設定地役權，供伊土地通行
  ，並登記在案。詎相對人禁止伊鋪設柏油道路，且架設柵欄，
  自110年3月起限地役權人及有居住事實之眷屬方得向相對人申
  請柵欄遙控器通行，顯已違反地役權設定之用意，伊已對相對
  人提起確認通行權訴訟，經原法院以109年度訴字第2594號受
  理。伊所有土地目前正興建房屋中，如待訴訟確定後方得通行
  ，工程恐將延宕，造成伊莫大損害，倘認伊釋明不足，願供擔
  保以代釋明，爰依民事訴訟法第538條規定，聲請定暫時狀態
  。原裁定駁回伊之聲請，尚有未洽，爰提起抗告。聲明：㈠原
  裁定廢棄。㈡在原法院109年度訴字第2594號案件終結前，裁定
  禁止相對人於附圖二110年8月23日溪測法字第040200號土地複
  丈成果圖所示A部分（面積57.70平方公尺）土地上為營建、設
  置障礙物或為任何其他妨礙人車通行之行為云云（本院卷第21
  9-221頁）。　　
相對人則以：伊已以存證信函通知抗告人領取柵欄遙控器，其 
  通行無阻，無聲請定暫時狀態之處分必要。0000地號土地為特
  定農業區農牧用地，禁止私設道路，前經桃園市政府於103年3
  月27日函知伊因0000地號土地上鋪設碎石、柏油道路使用，將
  依相關規定裁罰新臺幣（下同）6萬，故伊禁止施工車輛通行
  。且依地役權設定契約書第15條第1款明確記載地役權只供農
  路通行使用，不包含農舍興建施工車輛通行使用。又曾陳良妹
  聲請興建農舍是以緊鄰金龍路573巷為由，足見曾陳良妹非不
  能對外通行等語置辯。  　　
按當事人於爭執之法律關係聲請為定暫時狀態之處分，依民事
  訴訟法第538條第1項之規定，須為防止發生重大之損害或避免
  急迫之危險或有其他相類之情形而有必要時，始得為之。該必
  要之情事，乃定暫時狀態處分之原因。所謂定暫時狀態之必要
  ，即保全必要性，係指為防止發生重大損害，或為避免急迫之
  危險，或有其他相類似之情形發生必須加以制止而言。聲請人
  就此必要性情事應釋明至何種程度，始得以擔保金補足其釋明
  ，應就具體個案，透過權衡理論及比例原則確認之，亦即法院
  須就聲請人因許可定暫時狀態之處分所能獲得之利益與因不許
  可定暫時狀態之處分所可能發生之損害、相對人因定暫時狀態
  之處分之許可所可能蒙受之不利益，及是否影響公共利益為比
  較衡量。倘聲請人不能釋明必要性情事存在，即無就爭執之法
  律關係定暫時狀態之必要。　　　　
經查：
　㈠按地役權係以他人土地（供役地）供自己土地（需役地）便
    宜之用之權。所謂便宜，乃指方便利益或便利相宜而言，是
    否供便宜之用，應就特定需役地所有人判斷之，不以客觀上
    有此必要為要件；便宜之內容由當事人自由約定之，屬地役
    權之核心部分，基於物權之公示原則以及為保護交易之安全
    ，自應辦理登記。抗告人所有之0000、0000地號（重測前為
    ○○○段○○○○段依序為00000地號、00000地號，原法院卷第18
    、20頁）土地，就0000地號（重測前為○○○段○
　　○○○段000地號）土地其中如本院卷第69頁成果圖所示斜線57
    平方公尺設有地役權，有0000、0000、0000地號土地謄本、
    土地登記申請書在卷可稽（原法院卷第18-22、26-33頁
　　、本院卷第95、97頁)。如地役權人與供役地所有人或其他
    用益權人利用供役地相衝突時，依限定物權優先於所有權原
    則及物權優先債權原則，地役權人較所有權人或債權用益權
    人有優先使用之權。
　㈡次按通行地役權，如係因設定行為而取得，其通行於他人之
    土地，是否出於必要情形，則在所不問（最高法院19年上字
    第794號判例參照）。本件地役權設定契約書第15條第1款記
    載：「⒈約定使用方法：供通行使用（農路）」等語(原法院
    卷第32、33頁），不包含農舍興建施工車輛通行使用。再地
    役權之範圍當事人間有詳細之訂定時，應以訂定時之登記範
    圍為準，不得因當事人一方之需求而當然加以改變，蓋地役
    權為不動產物權，應依登內容為其效力之範圍，故於登記內
    容就地役權具體範圍有所約定時，始得依地役權之基本原則
    ，即為達地役權目的所必要，且於供役地損害最少之範圍內
    ，就供役地為用益。苟地役權人主觀上認可以做地役權之處
    所或方法有變更之必要，尚不足請求變更，必其變更亦無甚
    礙供役地所有人權利之行使，地役權人始得行使。
　㈢本件地役權既已約定使用方法為供通行使用（農路），且經
    登記，苟供役地所有權人已提供「供地役權人通行使用（農
    路」，即已達地役權之目的。相對人雖於如附圖二所示地役
    權範圍設有告示牌、柵欄，然相對人前寄發存證信函通知抗
    告人領取柵欄遙控器，抗告人自無不能供農路通行使用之情
    事。再相對人所有之0000地號土地面積為718.28平方公尺（
    本院卷第95頁），而本件地役權設定登記面積為57平方公尺
    （原法院卷第32頁），縱附圖二之地役權範圍經測量為57.7
    平方公尺，相對人所有之0000地號土地至少有660.58平方公
    尺（718.28-57.7＝660.58）無地役權之設定，顯然相對人設
    置柵欄保障自己土地之安全，係行使自己之權利。況抗告人
    非不得向相對人領取柵欄遙控器供更方便之通行。
　㈣曾陳良妹固提出工程合約及照片，證明其自109年12月15日起
    在0000地號土地上興建農舍，僅能利用附近路寬不到3公尺
    之金龍路573巷通行，施工廠商只能使用迷你螃蟹吊車進出
    金龍路573巷，挖土機則僅能經由金龍路573巷旁農地通行云
    云。惟依曾陳良妹上開自述及兩造所提供之照片（原法院卷
    第92、98、129頁、本院卷第55-59頁），曾陳良妹興建之農
    舍目前已興建三層樓，興建期間工程車仍可藉由金龍路573
    巷或該巷旁農地通行而繼續興建未見中斷，並無急迫危險或
    受有重大損失，再經本院至現場勘驗，0000、0000地號土地
    確藉由金龍路273巷通行至金龍路（本院卷第141頁），是抗
    告人未釋明其興建農舍因工程車未能通行相對人所有之0000
    地號土地將受有重大損害或急迫危險，而未釋明定暫時狀態
    處分之必要，其據此為本件請求，亦屬無據。
　㈤以上，抗告人聲請禁止相對人於附圖二所示編號A部分（面
　　積57.7平方公尺）土地上為營建、設置障礙物或為任何妨礙
    人車通行之行為，於法無據，不應准許。
綜上所述，抗告人聲請定暫時狀態處分，為無理由，應予駁
　回。原裁定駁回抗告人之聲請，核無不合，抗告意旨指摘原裁
　定不當，聲明廢棄，為無理由。爰裁定如主文。
中　　華　　民　　國　　110 　年　　11　　月　　30　　日
                  民事第八庭    
                        審判長法  官  李媛媛
                              法  官  古振暉
                              法  官  湯美玉
正本係照原本作成。
本裁定除以適用法規顯有錯誤為理由外，不得再抗告。如提起再
抗告，應於收受送達後10日內委任律師為代理人向本院提出再抗
告狀。並繳納再抗告費新臺幣１千元。
中　　華　　民　　國　　110 　年　　11　　月　　30　　日
　　　　　　　　　　　　　    書記官  陳美宜